臺灣高等法院刑事判決　　　　　　　 94年度交上易字第219號
上　訴　人
即　被　告　乙○○
上列上訴人因過失傷害案件，不服臺灣臺北地方法院94年度交易
字第20號，中華民國94年7月7日第一審判決（起訴案號：臺灣臺
北地方法院檢察署93年度偵字第19526 號），提起上訴，本院判
決如下：
    主  文
上訴駁回。
    事  實
一、乙○○於民國九十三年二月十一日上午七時四十六分許，騎
    乘車牌號碼GPR-117 號重型機車，沿台北市市○○道東向西
    第三車道行駛，行經同路段京華城前，本應注意依該路段行
    車速限每小時四十公里行駛，且應注意兩車併行之間隔，並
    隨時採取必要之安全措施，及在同一車道內偏閃、變換行向
    ，應注意與同向車輛間之安全距離，而依當時情形係日間自
    然光線、市區道路○路面鋪設柏油、乾燥並無缺陷、無障礙
    物、視距良好等情況，並無不能注意之情事，竟疏未注意，
    為閃避左側之計程車，貿然以超過每小時四十公里之速度在
    該車道偏右行駛，且未注意保持兩車併行之間隔及安全距離
    ，致其上開重型機車右手把擦撞同向同車道亦疏未靠右行駛
    由丙○○騎乘之腳踏車左側，使丙○○人車倒地，受有第十
    二胸椎壓迫性骨折、腹部挫傷之傷害。乙○○肇事後，於警
    員前往現場及醫療院所處理而未發覺肇事者時，當場向警員
    自首、承認為肇事人而願接受裁判。
二、案經丙○○訴由台北市政府警察局松山分局報告台灣台北地
    方法院檢察署檢察官偵查起訴。
    理    由
一、訊據被告乙○○對於前揭時、地騎乘上開重型機車超速行駛
    至肇事地點之事實供承不諱，惟矢口否認有何未保持兩車併
    行之間隔及安全距離而生本件事故之過失，辯稱：伊是被計
    程車擦撞到才倒地，從被計程車碰撞到我倒地之間，我沒有
    感覺我有碰到任何東西或告訴人，且事後檢查告訴人的腳踏
    車只有一點點擦傷，沒有任何變形，當時我是有超速，如果
    以我超速的情形去撞擊告訴人的話，告訴人的腳踏車不止只
    有輕微的損害云云。經查：
（一）被告於上開路段肇事之事實，已據告訴人於警詢時指訴：
      「我駕腳踏車由東往西行駛市○○道○段第三車道直行，
      要去上班，而至肇事地我覺得突然有一機車由我車同向同
      車道由我車左側車速很快要超越我車，且該車即不知以何
      部位撞上我車之左側不知何部位，而因事出突然，我根本
      無法反應，我人及車即一起飛出去而倒地肇事」等語（見
      偵查卷附交通事故談話紀錄表、偵卷第十九頁）；於原審
      審理時指訴：其直走要過紅路燈，覺得左手被擦了一下就
      飛出去等語（見原審卷第四十三頁）。且前揭肇事路段行
      車速限為每小時40公里，有道路交通事故調查報告表附卷
      可稽，而依台北市○○○○○道路交通事故現場圖註記被
      告之重型機車刮地痕長達25.6公尺，被告於原審及本院審
      理時亦自承其確有超速（見原審卷第四十三頁、本院九十
      四年十月二十六日審判筆錄第四頁），足見被告當時行車
      確有超速無訛。又被告於警詢時供稱：「我駕GPR-117沿
      市○○道○段由東往西方向行駛第三車道直行，至肇事地
      我車左方同向第二及第三車道間有一營業小客車，該營小
      客不知何故朝我車方向逼近，我見狀怕與他撞擊，故我往
      右閃，但我右閃時我不知在我車右方同向同車道有另一腳
      踏車，故我車之右把手即與該腳踏車之左把手發生擦撞肇
      事」（見偵查卷附交通事故談話紀錄表、偵卷第十七頁）
      ；益徵被告於肇事當時，為閃避左側之車輛，超速在該車
      道偏右行駛，且未注意與右方告訴人之腳踏車保持兩車併
      行之間隔及安全距離，因此始對於告訴人在其右方之事實
      全然不知甚明，且本件既係擦撞到告訴人腳踏車之左側把
      手，致告訴人飛出倒地受傷，並非攔腰撞上腳踏車，則腳
      踏車未變形亦符合事理。又被告嗣於原審及本院審理時改
      稱係被計程車擦撞到左手把才會向右邊偏云云，惟本院依
      被告之聲請，傳訊台北市政府松山分局交通分隊員警甲○
      ○，證稱：被告的機車的右側有擦痕，但那是與告訴人發
      生擦撞所產生的，被告機車左側沒有擦痕，我有檢查被告
      機車的左側，但是沒有發現擦痕等語（參本院九十四年十
      月二十六日審判筆錄第三頁），並有照片附卷可參。被告
      於案發當時僅供稱為閃避左側之車輛，且員警亦證稱檢查
      被告機車的左側並未發現擦痕，所辯遭左側計程車擦撞始
      向右偏，未擦撞告訴人腳踏車云云，即屬無稽。
（二）按行車速度，依標誌或標線之規定，道路交通安全規則第
      93條第1項定有明文。又汽車（依道路交通安全規則第2條
      第1項第1款包括機器腳踏車）行駛時，駕駛人應注意車前
      狀況及兩車併行之間隔，並隨時採取必要之安全措施；汽
      車在雙向二車道行駛時，應依左列規定：五、在快慢車道
      間變換車道時，應讓直行車先行，並注意安全距離；汽車
      在雙向四車道行駛時，應依左列規定：六、變換車道時，
      應讓直行車先行，並注意安全距離，道路交通安全規則第
      九十四條第三項、第九十七條第五款、第九十八條第一項
      第六款分別定有明文；雖法條就「變換車道應讓直行車先
      行並注意安全距離」係規範汽車在雙向二車道或四車道內
      「變換車道」行駛之情形，惟上述規範旨在明定駕駛人之
      注意義務及路權歸屬，促使駕駛人正常前行，減少變異行
      向、謹慎小心變換車道，以維行車安全，增加道路效能並
      避免事故發生，而機車因車體較小，同一車道內通常可容
      納汽車與機慢車或數輛機慢車併行，縱僅在同一車道內偏
      閃、變換行向，亦與變換車道無異，是在同一車道內偏閃
      、變換行向，依上開規定意旨，亦應注意安全距離。詎被
      告竟疏未注意，為閃躲車輛，既超速在該車道偏右行駛，
      又未注意保持兩車併行之間隔及安全距離，而生本件事故
      ，其就本件事故之發生應負過失甚為明確。原審並將本件
      事故發生之原因送請台北市車輛行車事故鑑定委員會鑑定
      結果，亦認被告閃避疏忽及涉嫌超速行駛為本件事故之肇
      事主因，亦同本院前開見解，有該會94年5 月17日北鑑審
      字第09430139800號函附之鑑定意見書一份在卷足佐。
（三）又腳踏車屬道路交通安全規則第六條第一款所定之慢車，
      依該規則第一百二十四條第二項規定，慢車應在劃設之慢
      車道上靠右順序行駛，在未劃設慢車道之道路，應靠右側
      路邊行駛。本件告訴人騎乘腳踏車，本應靠右側路邊行駛
      ；惟依道路交通事故現場圖觀之，告訴人刮地痕起始處位
      於第三車道（路幅約九. 四公尺）偏左側處（距二三車道
      分隔線僅三. 二公尺），足徵肇事當時告訴人騎乘腳踏車
      並未依規定靠道路右側行駛，致被告閃避時與其擦撞而肇
      事，告訴人就本件車禍之發生亦有過失；前揭車輛行車事
      故鑑定委員會鑑定意見亦同此見解，認告訴人騎乘腳踏車
      未靠右行駛係肇事次因，然仍不能據此解免被告疏失之責
      ，應予敘明。
（四）再告訴人受有第十二胸椎壓迫性骨折、腹部挫傷之傷害乙
      節，亦有財團法人台安醫院診斷證明書二紙附卷可考。從
      而被告過失行為與告訴人之傷害間，有相當因果關係；被
      告辯稱懷疑告訴人之前已經有受傷，並無實據可資證明，
      亦無足採。
    綜上所述，被告確有因前開過失行為，致告訴人受傷，其過
    失行為與告訴人受傷間有相當因果關係，本件事證明確，被
    告犯行堪予認定。
二、原審因認被告犯行事證明確，依刑法第二百八十四條第一項
    前段論以過失傷害人罪名。又審酌被告肇事後，於警員前往
    現場及醫療院所處理時，不逃避接受裁判而當場向警員自首
    、承認為肇事人而願接受裁判之事實，有其於當日在台安醫
    院經警製作之交通事故談話紀錄一紙可證，被告既與告訴人
    同至醫療院所等待警員抵達，並於員警詢問時主動承認駕車
    肇事，合於自首之要件，依刑法第六十二條前段規定，減輕
    其刑。再審酌被告並無前科，有台灣高等法院被告前案紀錄
    表可參，素行尚稱良好，及其過失之程度，告訴人亦與有過
    失，然迄未賠償告訴人所受損害，及其生活狀況、智識程度
    等一切情狀，量處被告拘役五十日，並諭知易科罰金之折算
    標準。核其認事用法，均無違誤，量刑亦適當。且被告與告
    訴人並未達成和解，賠償告訴人損害，自不宜宣告緩刑。從
    而，被告上訴否認犯罪，請求從輕或緩刑，為無理由，應予
    駁回。
三、據上論斷，應依刑事訴訟法第三百六十八條，判決如主文。
本案經檢察官周誠南到庭執行職務。
中　　華　　民　　國　　94　　年　　11　　月　　9 　　日
　　　　　　　　　刑事第七庭審判長法　官  蔡秀雄
　　　　　　　　　　　　　　　    法　官  蔡光治
　　　　　　　 　 　　　　　　　　法　官  陳世宗
以上正本證明與原本無異。
不得上訴。
                                  書記官  何閣梅
中　　華　　民　　國　　94　　年　　11　　月　　10　　日
